臺灣臺南地方法院交通事件裁定　　　　 95年度交聲字第612號
移送機關　　交通部公路總局嘉義區監理所麻豆監理站
受處分人
即異議人　　甲○○
上列受處分人因違反道路交通管理處罰條例案件，對於交通部公
路總局嘉義區監理所麻豆監理站民國94年12月16日所為之裁決處
分（處分案號：麻監裁罰字第裁75-E00000000號），聲明異議，
本院裁定如下：
    主  文
原處分撤銷。
甲○○汽車駕駛人，行車速度，超過規定之最高時速，處罰鍰新
臺幣壹仟貳佰元並記違規點數壹點。
    理  由
一、本件異議意旨略以：受處分人即異議人甲○○於民國94年3
    月2日13時40分許，駕駛牌照號碼ZO-0668號自小客車，行駛
    於台1線83.5公里處，被警逕行舉發「駕駛人行車速度，超
    過規定之最高時速20公里以上」，經麻豆監理站依94年12月
    28日修正，95年7月1日施行前（即裁決時）之道路交通管理
    處罰條例第40條第1項及第63條第1項第1款、第65條第1項第
    3款之規定，以上開裁決書裁處「一、罰鍰新臺幣貳仟肆佰
    元整，並依第63條第1項記違規點數1點。罰鍰限於95年1月
    15日前繳納。二、上開罰鍰逾期不繳納之處分：（一）自95
    年1月16日起，易處吊扣駕駛執照3個月，並限於95年1月30
    日前繳送。（二）95年1月30日前繳送未繳送駕駛執照者，
    自95年1月30日起易處吊銷並逕行註銷駕駛執照。（三）駕
    駛執照吊（註）銷後，自95年1月31日起1年內不得重新考領
    駕駛執照」。惟今年4月本人駕車遇警攔檢，被告知本人持
    用之駕照已被註銷，需處罰鍰新臺幣9千元整，本人大吃一
    驚，無法置信，自忖此為絕對不可能發生之事。但仍先依規
    定至麻豆監理站繳納罰鍰9千元整，並向麻豆監理站詢問，
    方知本人所有自小客於去年3月1日、2日連續兩天在新竹因
    超速被照相逕行告發。惟本人自始至終，只收到3月1日違規
    之罰單，更不知有違規一事，在全然不知情之情況下，相關
    單位竟據以逕行註銷本人駕照，此事之突然及震撼，恍如一
    覺醒來竟在月球一般。經向承辦人員查詢，本人駕照被註銷
    之理由為「違規單及裁決書已辦理寄存送達已完成合法送達
    ... 」。但揆諸實際，此案之送達程序恐未真實完成，基層
    送達有嚴重瑕疵。麻監來函所附之送達證書上勾有「未獲會
    晤本人亦無受領文書之同居人、受雇人或應受送達處所接受
    郵件人員，已將該送達文書寄存於佳里郵局，置於該受送達
    處所信箱或其他適當位置，以為送達」... 云云。按本人日
    日實際居住戶籍所在之地，別無其它住所，而基層送達人員
    逕用特殊送達之方式送達，而特殊之送達方式，究其實亦有
    太多不可測及不可歸責於異議人之因素，致使送達無效，而
    其後果竟完全由異議人全部承擔，此實不能讓升斗小民心服
    。更令人強烈質疑此送達程序有嚴重瑕疵及虛假不實者，佳
    里郵局並無所謂已寄存給本人之郵件，如何可謂完成送達而
    據以逕行註銷本人之駕照？本人一介良民，奉公守法，無任
    何不良紀錄，駕駛經歷20年，凡有違規罰鍰，無不虛心受罰
    ，立即繳清罰鍰，絕無延宕，凡此，監理單位可輕易調閱紀
    錄，證明所言不虛。本人過去無拒繳之紀錄，今日即無不繳
    之理；再以常理論之，去年3月1日罰單已繳清結案，焉有不
    繳3月2日罰單罰鍰之理？且今年4月亦有一張罰單也於收到
    通知書後即行繳清結案。當時如得知尚有罰鍰未繳，斷無不
    一次清繳之理。本人工作性質必須經常用車，駕照乃重要生
    財用品之一，怎肯為區區罰緩，使自己陷於無照駕駛違規且
    有保險爭議之困境？退一萬步言，即便相關機關單位自認完
    成所有程序，已可站穩腳步合法地註銷本人駕照，然則即便
    逕行告發皆須寄發通知讓當事人確時得知此一訊息，而使人
    喪失駕照之重大事件，何以竟無任何知會，而令百姓空持一
    張無效之駕照而不自知，繼續駕駛？此處何解？本人直至被
    攔檢時方知自己駕照被逕行註銷，等同無照駕駛，回顧前述
    之言，本人心中之不平，請自他相換，不難想見。不教而誅
    謂之虐，本人原本無心違規更不敢拒繳罰款，而今麻監等相
    關機關在本人毫無不知情狀況下，由毫無預警地受此重罰，
    個人權益及尊嚴嚴重受損，致生不平，政府機關行政之公信
    力亦受質疑，此事諸多環節必有疏失，懇請法官大人體察苦
    衷，嚴實複查全般程序，並惠與答覆，若應歸責於本人，本
    人敬謹受罰而無怨，若屬行政之疏漏，亦請撤銷原處分，另
    為處分，作為救濟，為此聲明異議。
二、按汽車駕駛人，行車速度，超過規定之最高時速者，處新臺
    幣1千2百元以上2千4百元以下罰鍰；並記違規點數1點，94
    年12月28日修正，95年7月1日施行前（即裁決時）之道路交
    通管理處罰條例第40條第1項及第63條第1項第1款定有明文
    。又汽車所有人、駕駛人違反道路交通管理，經主管機關裁
    決後逾15日未向管轄地方法院聲明異議，或其聲明異議經法
    院裁定確定，而不依裁決或裁定繳納罰鍰或不繳送汽車牌照
    、駕駛執照者，依左列規定處理之：... 三、罰鍰不繳者，
    按其罰鍰數額，易處吊扣汽車牌照或駕駛執照1個月至3個月
    ；不依期限繳送汽車牌照或駕駛執照者，吊銷其汽車牌照或
    駕駛執照。前項第3款之汽車所有人、駕駛人如無汽車牌照
    或駕駛執照可資易處吊扣時，得就原處分或裁定確定之罰鍰
    加倍處罰；逾15日後仍不繳納者，移送法院強制執行，94年
    12月28日修正，95年7月1日施行前（即裁決時）之道路交通
    管理處罰條例第65條第1項第3款、第2項定有明文。次按送
    達，不能依行政程序法第72條、第73條規定為之者，得將文
    書寄存送達地之地方自治或警察機關，並作送達通知書2份
    ，1份黏貼於應受送達人住居所、事務所、營業所或其就業
    處所門首，另1份交由鄰居轉交或置於該送達處所信箱或其
    他適當位置，以為送達；前項情形，由郵政機關為送達者，
    得將文書寄存於送達地之郵政機關；寄存機關自收受寄存文
    書之日起，應保存3個月，行政程序法第74條第1項、第2項
    亦定有明文。
三、經查：
(1)、受處分人即異議人甲○○於94年3月2日13時40分許，駕駛牌
    照號碼ZO-0668號自小客車，行駛於台1線83.5公里處，被警
    逕行舉發「駕駛人行車速度，超過規定之最高時速20公里以
    上」之事實，有新竹市警察局之舉發照片1張附卷可稽。
(2)、查異議人之戶籍係在臺南縣佳里鎮民安里同安寮96號之1，
    並未搬遷變更，業據其於本院95年11月2日調查時陳述明確
    ，並有本院依職權調取其戶籍謄本1份附卷可稽。
(3)、本件新竹市警察局竹市警交字第E00000000號舉發違反道路
    交通管理事件通知單（以下簡稱舉發單），雖已依異議人之
    戶籍地址掛號郵寄無誤，因無人領受而為寄存送達，並於94
    年4月8日寄存於新營郵局所轄之佳里郵局，該局因列冊保管
    3 個月後，無人招領，已依規定銷毀，固有送達證書影本及
    新營郵局95年10月18日郵字第0955000942號函各1份附卷可
    稽。惟依行政程序法第74條第1項之規定，寄存送達應作送
    達通知書2份，1份黏貼於應受送達人住居所、事務所、營業
    所或其就業處所門首，另1份交由鄰居轉交或置於該送達處
    所信箱或其他適當位置，始合乎寄存送達之要件。查本件舉
    發單之寄存送達，異議人表示未曾收到送達通知書（此1份
    通常置於應送達處所之信箱），復無證據顯示郵差有以送達
    通知書1份黏貼於異議人住所之門首，自難僅以有上開送達
    證書影本即認為已經合法送達。
(4)、又麻豆監理站於95年12月16日以麻監裁罰字第裁75-E000000
    00號裁決書裁處異議人：「一、罰鍰新臺幣貳仟肆佰元整，
    並依第63條第1項記違規點數1點。罰鍰限於95年1月15日前
    繳納。二、上開罰鍰逾期不繳納之處分：（一）自95年1月
    16日起，易處吊扣駕駛執照3個月，並限於95年1月30日前繳
    送。（二）95年1月30日前繳送未繳送駕駛執照者，自95年1
    月30日起易處吊銷並逕行註銷駕駛執照。（三）駕駛執照吊
    （註）銷後，自95年1月31日起1年內不得重新考領駕駛執照
    」，並將上開裁決書依異議人之戶籍地掛號郵寄無誤，因無
    人領受而為寄存送達，並於94年12月21日寄存於佳里郵局，
    有送達證書1份附卷可稽。麻豆監理站並依上開裁決書逕行
    註銷異議人之駕駛執照，有該站95年4月23日95嘉監稽違麻
    一字第676號函附卷可稽。查本件裁決書之寄存送達，異議
    人表示未曾收到送達通知書（此1份通常置於應送達處所之
    信箱），復無證據顯示郵差有以送達通知書1份黏貼於異議
    人住所之門首，自難僅以有上開送達證書即認為已經合法送
    達。
四、綜上所述，本案之舉發單及裁決書均難認為有合法送達，則
    麻豆監理站將異議人之駕駛執照逕行註銷，即難認與法無違
    ，應由本院裁定將原處分撤銷，並另為裁定。
五、按行為後法律或自治條例有變更者，適用行政機關最初裁處
    時之法律或自治條例，但裁處前之法律或自治條例有利於受
    處罰者，適用最有利於受處罰者之規定，行政罰法第5條定
    有明文，係採「從新從輕」原則。查道路交通管理處罰條例
    於94年12月28日修正，95年7月1日施行，本件交通違規，行
    政機關（麻豆監理站）最初裁處時係95年12月16日，尚非新
    法施行時，仍應適用舊法，並無上開「從新從輕」原則之比
    較適用問題。是上開麻豆監理站之原處分雖經本院撤銷，然
    異議人上開之違規超速屬實，應依94年12月28日修正，95年
    7月1日施行前之道路交通管理處罰條例第40條第1項及第63
    條第1項第1款規定，處罰鍰新臺幣1千2百元並記違規點數1
    點。
六、據上論斷，應依應依道路交通管理處罰條例第87條第2項，
    道路交通案件處理辦法第20條前段，裁定如主文。
中　　華　　民　　國　　96　　年　　1 　　月　　12　　日
　　　　　　　　　　　　　　　交通法庭法　官　林勝利
以上正本證明與原本無異
如不服本裁定應於送達後5日內向本院提出抗告狀
      　　　　　　　　　　　　　書記官　陳金堂
中　　華　　民　　國　　96　　年　　1　　月　　15 　　日
